【裁判字號】    90,上訴,2691
【裁判日期】    900912
【裁判案由】    偽造有價證券
【裁判全文】
臺灣高等法院刑事判決                  九十年度上訴字第二六九一號
    上  訴  人
    即  被  告  乙○○
    指定辯護人  本院甲○辯護人
右上訴人，因偽造有價證券案件，不服臺灣板橋地方法院九十年度訴字第六九四號，
中華民國九十年六月八日第一審判決（起訴案號：臺灣板橋地方法院檢察署八十九年
度偵字第一四二三五號），提起上訴，本院判決如左：
    主      文
原判決撤銷。
乙○○意圖供行使之用，而偽造有價證券，處有期徒刑壹年玖月。
如附表所示之貳紙本票，關於「丙○○」名義簽發部分，均沒收。
    事      實
一、乙○○與案外人陳玉賢，在台北縣板橋市○○路八十九巷一號，共同經營協禾服
    飾行，因週轉不靈，自民國八十六年十一月間起至八十七年一月間止，共同向台
    北縣樹林鎮○○街八十五巷六之二號大宜國際有限公司（下稱大宜公司），詐購
    布料多批，除給付部分貨款新台幣（下同）一百萬元外，其餘貨款三百十一萬一
    千四百元，則由乙○○簽發萬泰商業銀行板橋分行為付款人之遠期支票四紙，以
    為搪塞。嗣支票屆期，大宜公司提示，均不獲兌現（有關詐欺取財部分，業經另
    案判決乙○○有期徒刑一年六月確定）。經大宜公司催討，乙○○竟另行起意，
    意圖供行使之用，於八十七年四月七日，明知其母親丙○○未同意其簽發本票，
    竟於附表所示之本票發票人欄，接續偽簽丙○○之姓名，按捺其指紋，偽造丙○
    ○與乙○○本人、陳玉賢共同簽發本票，藉以贖回原先開立之部分支票。嗣大宜
    公司循民事訴訟程序，請求乙○○、丙○○請求給付票款，丙○○否認簽發附表
    之本票，大宜公司始知上情。
二、案經大宜公司提出告訴，及臺灣板橋地方法院檢察署檢察官自動檢舉，偵查起訴
    。
    理      由
一、上訴人即被告乙○○對於假冒其母親丙○○之名義，在附表所示之本票發票人欄
    ，偽簽丙○○姓名，按捺其指紋，偽造丙○○共同簽發本票後，交付予大宜公司
    之事實，於偵審各庭均坦承不諱，核與大宜公司負責人丁○○、謝雪娥夫妻指訴
    之情節相符合，並經證人即被告之母丙○○證述無訛（他字卷第五十二頁反面第
    五行）。而大宜公司以丙○○為共同發票人，訴請被告及丙○○連帶給付票款，
    因被告擅自偽造丙○○之簽名，丙○○並未授權被告簽發本票，致大宜公司請求
    丙○○給付票款部分，遭敗訴確定，亦有臺灣板橋地方法院八十七年度板簡字第
    二七０四號判決書可參。此外，復有附表所示之本票影本二紙，在卷可資佐證。
    是被告犯行，至為明確。
二、最高法院四十八年台上字第一三七七號判例，指出：「侵占罪為即成犯，上訴人
    於侵占稻谷後，復偽造農民切結書，以抵掩侵占數目，則是侵占後之另一犯行，
    自應與侵占罪併合處罰。」本件被告詐取大宜公司布料後，詐欺取財罪即已成立
    ，不以簽發附表本票為必要，其嗣復開立附表所示之本票，以贖回其前所簽發之
    支票，與原先詐欺之犯行，無必要方法或當然結果之關係，屬另行起意之行為，
    法院自得加以處罰。被告所辯一事兩罰，實不足採。
三、附表本票上丙○○之簽名，為被告自己所擅寫，業如前述，本於「有行為、負責
    任，無行為、無責任」之法則，被告即應負偽造罪責，不得以其係應大宜公司之
    要求而簽署，執為免責之藉口。
四、被告在本票發票人欄，偽簽他人姓名，假冒他人共同發票，核其所為，係犯刑法
    第二百零一條第一項之偽造有價證券罪。偽造本票後，持以行使，行使之低度行
    為，為偽造之高度行為所吸收，不另論罪。被告偽造丙○○簽名、指紋，屬偽造
    本票之一部，不另構成偽造署押罪。又被告於同時同地在附表本票偽簽丙○○姓
    名，按捺其指紋，係單一行為之數個動作，屬接續犯，僅論以一罪。
五、原審論以被告偽造有價證券罪責，固非無見，惟查：(一)依卷附之本票所載，被告
    除偽簽丙○○姓名外，另按捺其指紋，原判決僅認定被告偽造簽名而已，犯罪事
    實有誤。(二)被告係接續犯罪，屬單一犯，原判決認為「被告接續偽簽名之舉動，
    係一行為觸犯數罪名，屬想像競合」，其法律見解失當。(三)偽造之有價證券，不
    問屬於犯人與否沒收之，刑法第二百零五條定有明文，而本票內容，除發票人外
    ，尚包括發票日、到期日、票面金額及其他事項，此觀票據法第一百二十條規定
    至明。原判決既認定被告偽造丙○○名義簽發之本票，自應沒收該本票關於丙○
    ○簽發之部分，乃依刑法第二百十九條僅將附表本票上丙○○之署押沒收，其餘
    部分未予宣告沒收，亦有適用法規不當之違法（最高法院八十九年度台上字第六
    ０八三號判決參看）。被告上訴，否認犯罪，雖不足取，但原判決既有可議，自
    屬難以維持，應由本院撤銷改判。查被告與被害人丙○○，為母子關係，被告偽
造丙○○名義簽發本票，丙○○不負任何票據責任，不足以生實際損害於丙○○
    ，又被告為訟爭本票之共同發票人，如被告不偽造本票，持票人大宜公司之權益
    亦無任何影響，是本件造成之損害，實為有限。加以，被告因清償舊欠（詐欺所
    得），始偽造訟爭本票，前行為已遭處有期徒刑一年六月，本件如再處以重刑，
    有刑罰過苛之感。本院認為如量處最低度之刑，猶嫌過重，而被告現另因詐欺案
    在監執行，幡然改悔，再過數日，將縮短刑期而執行完畢，在本案坦承罪行，頗
    知悔改，情狀非無可憫，特依刑法第五十九條，酌減其刑。爰審酌被告之犯後態
    度、犯罪方法、造成損害及其他情狀，量處有期徒刑一年九月，以示懲戒。附表
    所示之二紙本票，關於「丙○○」名義簽發部分，屬偽造之有價證券，依刑法第
    二百零五條規定，應予沒收。
六、據上論斷，應依刑事訴訟法第三百六十九條第一項前段、第三百六十四條、第二
    百九十九條第一項前段、刑法第二百零一條第一項、第五十九條、第二百零五條
    、罰金罰鍰提高標準條例第一項前段，判決如主文。
本案經檢察官謝英民到庭執行職務。
中      華      民      國    九十      年      九      月     十二     日
                              臺灣高等法院刑事第五庭
                                  審判長法  官  曾  德  水
                                        法  官  楊  貴  雄
                                        法  官  林  立  華
右正本證明與原本無異。
如不服本判決應於收受送達後十日內向本院提出上訴書狀，其未敘述上訴之理由者並
得於提起上訴後十日內向本院補提理由書（均須按他造當事人之人數附繕本）。
                                        書記官  李  明  昇
中      華      民      國    九十      年      九      月     十四     日
附表：（本票）
┌──┬───┬──────┬──────┬───────┬─────┐
│編號│發票人│ 發  票  日 │ 到  期  日 │面額（新台幣）│ 本票號碼 │
├──┼───┼──────┼──────┼───────┼─────┤
│    │乙○○│            │            │              │          │
│ １ │陳玉賢│年４月７日│年６月日│壹佰萬元      │TH0000000 │
│    │丙○○│            │            │              │          │
├──┼───┼──────┼──────┼───────┼─────┤
│    │乙○○│            │            │伍拾萬壹仟陸│          │
│ ２ │陳玉賢│年４月７日│年７月日│佰元          │TH0000000 │
│    │丙○○│            │            │              │          │
└──┴───┴──────┴──────┴───────┴─────┘
附錄：本案論罪科刑法條全文
刑法第二百零一條第一項
意圖供行使之用，而偽造、變造公債票，公司股票或其他有價證券者，處三年以上十
年以下有期徒刑，得併科三千元以下罰金。


司法院資訊處製作；財團法人民間司法改革基金會備份。
